【裁判字號】    89,上更(一),465
【裁判日期】    891109
【裁判案由】    偽證
【裁判全文】
臺灣高等法院臺南分院刑事判決            八十九年度上更(一)字第四六五號 Ｃ
      上  訴  人  臺灣臺南地方法院檢察署檢察官
      被      告  甲  ○  ○
右上訴人因被告偽證案件，不服臺灣臺南地方法院八十五年度訴字第一二０號中華民
國八十七年四月十七日第一審判決（起訴案號：臺灣臺南地方法院檢察署八十四年度
偵字第七二三九號），提起上訴，判決後經最高法院發回更審，本院判決如左：
      主      文
原判決撤銷。
甲○○證人於執行審判職務之公署審判時，證人於案情有重要關係之事項供前具結，
虛偽之陳述，處有期徒刑肆月。
      事      實
一、甲○○於民國（下同）八十四年三月十六日下午，在本院第二法庭由民事庭法官
    審理八十四年上字第三七號給付溢支價款事件時擔任證人，供前具結，竟就該案
    情重要關係之該案上訴人黃子馨有付利息新台幣（下同）四十五萬元之一半即二
    十二萬五千元予金主沈省策及乙○○並未向金主取回支付利息之面額各十五萬元
    之支票四紙等事項，為虛偽陳述「前開四張支付利息之支票，前三張兌現是王黃
    富美拿現金去換的，四張支票在金主 (即沈省策)那裡，乙○○用不正當方法要
    了回來」等語。
二、案經乙○○向臺灣臺南地方法院檢察署檢察官告發偵辦。
      理      由
一、訊據被告對於在本院第二法庭由民事庭法官審理八十四年上字第三七號給付溢支
    價款事件時擔任證人，並於供前具結之事實供承不諱，惟矢口否認有偽證犯行，
    辯稱：書記官記錄有誤，我當天表示，他們開四張支票是利息錢六十萬元，前三
    張有兌現，第四張未兌現云云。
二、經查被告甲○○於八十四年三月十六日下午，在本院第二法庭審理八十四年上字
    第三七號給付溢支價款事件擔任證人時之證詞全部整理如下：「（法官問：借二
    百五十萬元，是算一人或二人？你知道否？王答：算二人，是乙○○帶王黃富美
    到金主沈省策處借款，投資土地，利息也是一人一半，王黃富美要求保障，由黃
    子馨簽發三張支票押於金主處。）；（法官問：上訴人（即黃子馨）有否付利息
    六十萬元？王答：『沒有．開四張票。前三張兌現是被上訴人 (指王黃富美)拿
    錢去換的』；被上訴人稱：『前四十五萬有兌現』；甲○○稱：『四張票都在金
    主那裏，乙○○用不正當方法要了回來，金主願作證』，有本院準備程序筆錄記
    載足按(偵查卷第六十五頁、第六十六頁)
三、次查證人沈省策到庭證稱：「王黃富美與乙○○一同前往，向伊借二百五十萬元
    ，由黃子馨簽發三張支票支付本金二百五十萬元，另再開四張支票，每張十五萬
    元支付利息，有一張十五萬元之支票未兌現，王黃富美拿十五萬元來換回支票」
    ，「其中最後一張退票，後來又領到了，因為王黃富美領現金給我，票就拿回去
    了」等語（詳參本院八十四年上字第三七號民事卷八十四年三月三十日訊問筆錄
    ），核與被上訴人王黃富美所稱：『錢四十五萬有兌現』相符，足見證人沈省策
    之證詞堪以採信，從而向證人沈省策借款二百五十萬元，是由黃子馨計簽發七張
    支票，其中三張係本金，四張係利息（各十五萬元），且前三張之利息款有兌現
    ，而最後一張之利息款未兌現，係由王黃富美拿錢換回來等情，與實情相符，堪
    以採信。
四、至於被告於八十四年三月十六日在上開民事庭審理之錄音帶，經第一審播放結果
    並公訴人指訴之內容，惟該日準備程序期日筆錄已記載被告結證「 (黃子馨即該
    案上訴人)沒有 (付六十萬元)( 黃子馨)開四張票前三張兌現是被上訴人 (指王
    黃富美)拿錢去換的」及「四張票都在金主那裡，乙○○用不正當方法要了回來
    」。按法院依法製成之筆錄，係法庭之訴訟紀錄，於證據法上有相當之效力，被
    告空言辯稱筆錄是書記官亂記的，洵不足採。
五、綜上所述系爭借款應付利息共六十萬元，係由黃子馨簽發四張各十五萬元之支票
    支付，前三張有兌現，最後一張未兌現，由王黃富美拿現金換回來，業如前述，
    則被告於本院民事庭供前具結證稱：「前開四張支付利息之支票，前三張兌現是
    王黃富美拿現金去換的，四張支票在金主（即沈省策）那裡，乙○○用不正當方
    法要了回來」等語，顯與事實不符，而屬虛偽陳述。核被告所為，係犯刑法第一
    百六十八條偽證罪。原審疏未詳察，為被告無罪之諭知，顯有未洽。檢察官上訴
    意旨，執行指摘原判決不當，為有理由，應由本院將原判決撤銷改判。爰審酌被
    告本次犯罪動機，所生危害及被告犯後否認犯罪等一切情狀，量處被告有期徒刑
    四月，以示懲儆。
據上論斷，應依刑事訴訟法第三百六十九條第一項前段、第三百六十四條、第二百九
十九條第一項前段、刑法第一百六十八條，判決如主文。
本案經檢察官羅清溪到庭執行職務
中    華    民    國      八十九      年      十一      月      九      日
                                  臺灣高等法院臺南分院刑事第五庭
          審判長法官  茆    臺    雲
                                            法官  蔡    長    林
                                            法官  曾    平    杉
右正本證明與原本無異。
如不服本判決，應於判決送達後十日內向本院提出上訴狀，其未敘述理由者並應於提
出上訴狀後十日內向本院補提理由書（應附繕本)。
                                      法院書記官  黃    全    忠
中    華    民    國      八十九      年      十一      月      十三    日
附錄法條：
刑法第一百六十八條：於執行審判職務之公署審判時，或於檢察官偵查時，證人、鑑
                    定人、通譯於案情有重要關係之事項，供前或供後具結，而為
                    虛偽陳述者，處七年以下有期徒刑。


司法院資訊處製作；財團法人民間司法改革基金會備份。
